【裁判字號】    90,軍上,8
【裁判日期】    900330
【裁判案由】    偽造貨幣
【裁判全文】
臺灣高等法院高雄分院刑事判決                          九十年度軍上字第八號
    上  訴  人
    即  被  告  甲○○
    選任辯護人  葉天來律師
右上訴人因偽造貨幣案件，不服國防部高等軍事法院高雄分院中華民國九十年一月四
日第二審判決（九十年度高判字第三號，起訴案號：國防部南部地方軍事法院檢察署
八十九年平偵(二)字第五六號），提起上訴，本院判決如左：
    主  文
上訴駁回。
    理  由
一、本件原判決認定上訴人甲○○係空軍第一後勤指揮部飛修廠一兵修護，曾於八十
    七年間因恐嚇罪，經台灣台中地方法院判處有期徒刑四月，如易科罰金以三百元
    折算一日，於八十八年三月二十五日易科罰金執行完畢。緣上訴人於八十八年九
    月間因知悉其同僚曹恩緒發生車禍須錢賠償，其為圖販賣假鈔與曹員藉以牟利，
    乃基於供行使之意圖，自不詳姓名之人、處收集偽造台灣銀行發行之新台幣一千
    元紙幣四十六張（上述偽造之通用紙幣，扣案二張，號碼：ＤＴ一九○五二九Ｆ
    Ｙ、ＤＴ一九○五三二ＦＹ，其餘部份未扣案），並於同年九月十一日（起訴書
    誤認為同年九月十二日）中午，以提供曹員賺錢管道為由，電話聯繫曹員返營洽
    談，同（十一）日十五時許，上訴人與曹員在該管單位修製廠旁見面，上訴人對
    曹員謂其有假鈔，欲依四：一之比例販賣予曹員，經曹員應允，上訴人即將上述
    偽造之台灣銀行發行之新台幣一千元紙幣四十六張交付予曹員，且於當場向曹員
    收取新台幣七千元及於同（十一）日二十二時許在屏東縣屏東市「存心找碴」泡
    沫紅茶店再向曹員收取新台幣三千元共計新台幣一萬元整之對價，又曹員取得上
    述偽造之台灣銀行發行之新台幣一千元紙幣四十六張後，交付予其友人曾振智十
    張供曾員收集（曾員收受後已予丟棄，曾員部份，經屏東憲兵隊另案函移台灣屏
    東地方法院檢察署偵辦）及交付予其友人梁高維二張託梁員協助推銷（即扣案之
    二張偽造之通用紙幣），及將認有瑕疵之十四張退還上訴人意圖更換（未查獲）
    ，餘二十張於曹員車上失竊，迄同年月二十九日，梁高維因心感不安，乃持其收
    受偽造之台灣銀行發行之新台幣一千元紙幣二張向屏東憲兵隊檢舉，始為該憲兵
    隊循線查獲上訴人之犯行（曹員部份業經原審判決確定）等情，係以上開事實，
    業據上訴人坦承不諱供以：其於八十八年九月十一日中午，電話聯繫曹恩緒返營
    ，二人於同（十一）日十五時許在該管單位修製廠旁見面後，其曾交付予曹員偽
    造之台灣銀行發行之新台幣一千元紙幣四十六張，當場並向曹員收取對價新台幣
    七千元，且於二十二時許在屏東縣屏東市「存心找碴」泡沫紅茶店再向曹員收取
    對價新台幣三千元等語（見屏東縣憲兵隊偵查卷第十四頁背面、第十五、十六頁
    ，第一審偵查卷第十、十一、二三、二四頁，第一審審理卷第三五、三六、一０
    九頁，原審卷第十九、一六０、一六一頁），核與共犯曹恩緒供稱：八十八年九
    月十一日中午，上訴人打電話問其是否缺錢及自稱有賺錢之管道，並約其返營洽
    談，而其因於八十八年九月四日在國道中山高速公路水上交流道發生車禍，須籌
    款三十七萬餘元賠償他人，乃答應上訴人返營洽談，同（十一）日十五時許，其
    與上訴人在該廠之修製廠旁見面，上訴人向其表示上訴人有假鈔，欲依四：一之
    比例販賣予其，經其應允，上訴人即交付予其偽造之台灣銀行發行之新台幣一千
    元紙幣四十六張，並索價新台幣一萬元，其因身上僅有新台幣七千餘元，乃當場
    先給付上訴人新台幣七千元，嗣於同（十一）日二十二時許在屏東縣屏東市「存
    心找碴」泡沫紅茶店，再給付上訴人新台幣三千元，其收受上述偽造之台灣銀行
    發行之新台幣一千元紙幣四十六張後，交付予其友人曾振智十張供曾員收集，交
    付予其友人梁高維二張託梁員協助推銷，將認有瑕疵之十四張退還上訴人更換（
    惟上訴人並未再更給），餘二十張置於車上失竊等語（見屏東憲兵隊偵查卷第七
    、八、九頁，第一審偵查卷第七、八、十九、二十、二一、一一七、一一九頁，
    第一審卷第二八、二九、一五七、一五八、一五九頁，原審卷第九一頁背面），
    及證人蕭安定（即「存心找碴」泡沫紅茶店廚師）於憲訊中證稱：其於八十八年
    九月十一日二十二時許在屏東縣屏東市「存心找碴」泡沫紅茶店廚房內，曾見上
    訴人與曹恩緒在該處談話及上訴人向曹員收取新台幣一千元紙幣若干張等語，均
    相符合，並有上訴人交付予曹員經扣案偽造之台灣銀行發行之新台幣一千元紙鈔
    二張卷附足憑，而上開二張扣案一千元紙鈔，經送內政部警政署刑事警察局鑑驗
    結果，判定係偽造一千元紙鈔，有該局於八十九年五月十八日以刑鑑字第六○六
    八二號鑑驗通知書卷附足按，足認上訴人確有上開犯行明確。並就上訴人及選任
    辯護人所辯稱，上訴人係受鄭創義囑託，代鄭員轉交假鈔予曹恩緒及向曹員收取
    對價，並非上訴人販賣假鈔予曹員等節，以證人鄭創義於憲訊及第一審偵查中均
    供稱其不知悉上訴人與曹員間買賣假鈔之事，亦未囑託上訴人將上述偽造之台灣
    銀行發行之新台幣一千元紙鈔四十六張轉交予曹恩緒及向曹員收取對價共計新台
    幣一萬元整，且其未曾駕車搭載上訴人至屏東縣屏東市「存心找碴」泡沫紅茶店
    向曹員收取對價新台幣三千元等語，稽以本件買賣上述偽造之台灣銀行發行之新
    台幣一千元紙鈔四十六張之犯行，自始至終，均由上訴人與曹恩緒接洽、交付假
    鈔予曹員及向曹員收取對價，上訴人並非毫無智識之人，若無所圖，豈甘僅受鄭
    創義囑託，即自陷於罪？又鄭創義於本件案發後，雖於鄭員身上另行被查獲偽造
    之台灣銀行發行之新台幣一千元紙鈔二十張，及於鄭員寢室另行被查獲偽造之台
    灣銀行發行之新台幣一千元紙鈔二張，關此，業經該管單位中校輔導長李政治、
    上士火控士鄭博清、上士液壓士陳德富分別到庭結證屬實，然上訴人交付予曹員
    並經扣案偽造之台灣銀行發行之新台幣一千元紙鈔二張及鄭員身上（寢室）另行
    被查獲扣案偽造之台灣銀行發行之新台幣一千元紙鈔二十二張，共計偽造之台灣
    銀行發行之新台幣一千元紙鈔二十四張，經原審函請內政部警政署刑事警察局鑑
    驗結果，業經該局於八十九年五月十八日以刑鑑字第六○六八二號鑑驗通知書回
    覆謂：送鑑新台幣壹仟圓券（二十四張）之浮水印均與標準新台幣壹仟圓樣張不
    符，該二十四張鈔券均判係偽造；惟有關是否係同一批製造部分，僅由現有鈔券
    上之印刷紋線、圖案、紙張、油墨等尚無法確認云云，據此，因上訴人交付予曹
    員並經扣案偽造之台灣銀行發行之新台幣一千元紙鈔二張與鄭員身上（寢室）另
    行被查獲扣案偽造之台灣銀行發行之新台幣一千元紙幣二十二張間，無法確認是
    否係同一批所製造，彼此間有無關連尚不無疑義，且鄭創義亦矢口否認囑託上訴
    人轉交假鈔予曹恩緒，自難單憑上訴人片面指述即認上訴人交付予曹恩緒偽造之
    台灣銀行發行之新台幣一千元紙幣四十六張，係受鄭創義之囑託而代為轉交，上
    訴人及選任辯護人所辯，並無可採，詳予指駁。並說明上訴人係一介軍人，諒無
    偽造臺灣銀行發行之新台幣一千元紙幣之能力，且本件案發後，亦未查獲供偽造
    新台幣一千元紙幣之各項器械原料，應認上訴人係基於供行使之用意圖，自不詳
    姓名之人收集上述偽造之新台幣一千元紙幣四十六張。核上訴人所為，係犯刑法
    第一百九十六條第一項後段之意圖供行使之用而交付偽造通用紙幣罪，被告收集
    偽造之紙幣後，復持以交付，其收集之前行為被交付之後行為所吸收，不另論罪
    。至公訴意旨就收集部份，雖未併予起訴，惟該部份因與交付部份具有裁判上一
    罪之關係，仍為起訴效力所及，自得併予審判，第一審判決關於上訴人收集部份
    ，未併予審判及論述該部份與交付部份間之法律適用關係，不無疏漏；又偽造之
    通用紙幣，不問屬於犯人與否，沒收之，刑法第二百條定有明文，而應沒收之物
    ，不以已經扣押者為限，其非因滅失而不存在者，縱未經扣押，仍應諭知沒收，
    第一審判決關於上訴人就上開未經扣案偽造之台灣銀行發行之新台幣一千元紙幣
    四十四張，徒以該部份因未扣案，未免執行之困難，而未併予諭知沒收，亦有違
    誤，而依法撤銷第一審之不當判決，另以上訴人曾因恐嚇罪，經法院判處有期徒
    刑四月確定，於八十八年三月二十五日易科罰金執行完畢，此有上訴人前科紀錄
    表可稽，五年內再犯本罪，應依刑法第四十七條累犯之規定加重其刑，因而適用
    刑法第一百九十六條第一項前段、第二百條、第四十七條、罰金罰鍰提高標準條
    例第一條前段，仍論處上訴人意圖供行使之用交付偽造之通用紙幣於人罪，並審
    酌上訴人為圖牟利而販賣假鈔及其素行、智識程度、所生危害及犯罪後態度等一
    切情狀，量處上訴人有期徒刑四年。扣案上訴人交付曹恩緒偽造之臺灣銀行發行
    之新臺幣一千元紙幣二張，及未扣案偽造之臺灣銀行發行之新台幣一千元紙幣四
    十四張（雖未扣案，然未能證明業已滅失），應依刑法第二百條之規定宣告沒收
    ，經核於法尚非有違。按證據之憑信力如何，事實審法院依自由心證之原則，本
    有斟酌取捨之權，茍其取捨，不違背經驗法則或論理法則，不得任意指為違法。
    原判決對於上訴人有關犯罪之證據，已盡其調查能事，而其論處罪刑，復已詳述
    其所憑之證據及認定之理由，並對上訴人及選任辯護人所辯如何不足採，詳予指
    駁，所為論述亦與卷證資料悉相符合，其證據之取捨及證據證明力判斷職權之行
    使，以及量定刑度之理由說明，暨法則適用之論敘，亦均無違經驗法則與實定法
    則。上訴意旨，仍執前詞，任意指摘原判決有判決理由不備、適用法則不當、及
    判決理由上訴人有利之陳述或辯護意旨不予採納未經記載云云，非有理由，應予
    駁回。
二、據上論斷，應依軍事審判法第二百零六條第一項、刑事訴訟法第三百九十六條第
    一項，判決如主文。
中    華    民    國         九十       年      三      月     三十     日
                              臺灣高等法院高雄分院刑事第八庭
                                  審判長法官  郭雅美
                                        法官  洪兆隆
                                        法官  莊飛宗
右正本證明與原本無異。
不得上訴。
                                      書記官  林淑敏
中    華    民    國         九十       年      四      月      三      日
                                                                      Ｈ


司法院資訊處製作；財團法人民間司法改革基金會備份。
